臺灣高等法院刑事判決　　　　　　　　　　　　　九十三年度上易字第一四０三號
　　上　訴　人　乙○○
　　被　　　告　甲○○
右上訴人因被告妨害自由等案件，不服臺灣臺北地方法院九十二年度自字第六三四號
，中華民國九十三年七月二十八日第一審判決，提起上訴，本院判決如左：
    主  文
上訴駁回。
    理  由
一、本案經本院審理結果，認第一審判決對被告甲○○為無罪之諭知，核無不當，應
    予維持，並引用第一審判決書記載之證據及理由（如附件一）。
二、自訴人上訴意旨如附件二所示。
三、本件上訴人即自訴人指稱被告拒絕開門、換門鎖不給付鑰匙、及在上訴人所有之
    台北市○○路四一八號二樓之七房門前堆放木櫃物品等方式，使其無法進出前開
    房屋，妨害其自由等情，則依自訴意旨所指之犯罪事實而言，顯係認被告涉犯刑
    法第三百零四條第一項之罪嫌。查：(1)刑法第三百零四條第一項之強制罪，須以
    強暴脅迫使人行無義務之事或妨害人行使權利，始克成立，而施用強暴脅迫之對
    象，實務上及學者通說，皆以對「人」直接或間接施強暴脅迫為限，對「物」則
    不包括在內，故如未對被害人實施強暴脅迫，即不構成該罪（最高法院二十二年
    上字第二○三七號判決參照）。本件自訴意旨所指各節，即令屬實，然均非被告
    於自訴人在場之際，直接或間接對自訴人施用強暴、脅迫手段，自訴人又始終無
    法舉出足以證明被告有對其施用強暴、脅迫手段妨害其出入前開房屋之權利之確
    切證據，揆諸前揭說明，被告所為自與刑法第三百零四條第一項之罪之犯罪構成
    要件不符，不能遽以該罪相繩。(2)被告所有之台北市○○路四一八號二樓之三房
    屋、與自訴人所有之同號二樓之七房屋，原本為一獨立完整之房屋，且均屬自訴
    人之妻丙○○○所有，該二樓之七部分原為屋內之陽台及臥室，並無獨立之對外
    通道，後自訴人於八十年間將該陽台及臥室部分另行向戶政機關申請取得「莊敬
    路四一八號二樓之七」之門牌號碼，並於同年間五月向地政機關辦理分割登記，
    使該原本獨立完整之房屋成為所有權各自分離之「莊敬路四一八號二樓之三」、
    及「莊敬路四一八號二樓之七」兩棟房屋，再將二樓之三房屋出售他人，二樓之
    七房屋自行留用，然二樓之七房屋並無通行至屋外公共走廊之通道，而需經由二
    樓之三大門出入，嗣後被告則於八十八年間向第三人買受二樓之三號房屋，該二
    樓之七號房屋通行至大門處之玄關部分產權均屬被告所有等事實，業為被告及自
    訴人供述一致，並有該房屋興建時之平面圖、房屋門牌、建物及土地所有權狀、
    建物登記謄本、建物分割之建物測量成果圖等在卷可稽，復經本院受命法官至現
    場勘驗屬實。前開房屋原本均為自訴人之妻所有，自訴人因本身之分割行為而造
    成二樓之七房屋無獨立出入口，無法與外間公共走道通行之結果，且造成被告所
    有之房屋屋內另有他人房屋存在之不合理現象，而自訴人主張其應通行之大門部
    分之房屋所有權又屬於被告所有，則雙方就自訴人得否由被告屋內通行所衍生之
    爭議，自屬私權爭議，被告本於所有權拒絕自訴人由其屋內通行，亦無妨害自訴
    人行使權利之犯罪故意可言。至於自訴人陳稱該兩戶房屋之大門部分因礙於法令
    規定無法登記為共有，其已於兩戶房屋分擔公共設施比例上予以調整，故大門玄
    關部分應屬兩造共有云云，於法無據，亦不足採。(3)綜上所述，本件上訴為無理
    由，應予駁回。
據上論結，應依刑事訴訟法第三百七十三條、第三百六十八條，判決如主文。
中　　　華　　　民　　　國　　九十三　　年　　 十一 　　月　　 三十 　　日
                              臺灣高等法院刑事第二十三庭
                                  審判長法  官  黃  瑞  華
                                        法  官  王  淑  滿
                                        法  官  宋      祺
右正本證明與原本無異。
不得上訴。
                                        書記官  蔡  慧  娟
中　　　華　　　民　　　國　　九十三　　年　　十二　　月　　一        　日
